【裁判字號】    89,訴,616
【裁判日期】    901019
【裁判案由】    偽造有價證券等
【裁判全文】
臺灣桃園地方法院刑事判決                          八十九年度訴字第六一六號
    公  訴  人  臺灣桃園地方法院檢察署檢察官
    被      告  乙○○
    公設辯護人  本院公設辯護人丙○○
右列被告因偽造有價證券等案件，經檢察官提起公訴（八十九年度偵緝字第二七七號
），本院判決如左：
    主    文
乙○○意圖供行使之用，而偽造有價證券，處有期徒刑壹年拾月，緩刑伍年，緩刑期
內付保護管束。本票上（發票日為八十二年十月七日、票載金額：新台幣五十一萬零
三百元）偽造之「己○○」、「甲○○」為共同發票人部分沒收，又偽造之「己○○
」、「甲○○」印章各壹枚、汽車契約書、授權書上「己○○」、「甲○○」名義之
署押、印文各貳枚、壹枚均沒收。
    事    實
一、乙○○原係庚○○○股份有限公司（下稱達亞公司）業務員，於八十二年十月間
    ，欲出售ＫＹ—六三二七號自小客車給丁○○，雖經丁○○表示無足夠之錢買車
    ，惟乙○○仍向丁○○表示可代為尋找保證人，丁○○遂同意購車，嗣丁○○及
    其尋覓之保證人其妹戊○○，在丁○○向達亞公司所購買汽車自用小客車契約書
    、授權書及金額新台幣（下同）五十一萬零三百元之本票上簽名蓋章後，乙○○
    基於偽造私文書、行使偽造私文書，意圖供行使之用，偽造有價證券、行使有價
    證券之犯意，未經己○○、甲○○之同意，擅以己○○、甲○○為連帶保證人，
    竟在丁○○向達亞公司所購買之前開自用小客車契約書、授權書上（起訴書漏載
    授權書），偽造己○○、甲○○之署押各三枚（計契約書各二枚、授權書各乙枚
    ），並盜用其在台灣地區某不詳地點利用不知情之第三人偽刻「己○○」、「甲○○」名義之印章各一枚，分別按捺「己○○」、「甲○○」三枚印文於上開契
    約書、授權書上（計契約書二枚、授權書乙枚），而偽造完成屬私文書性質之契
    約書、授權書各乙紙，足以生損害於己○○、甲○○及達亞公司，嗣更以己○○
    、甲○○為共同發票人，偽造己○○、甲○○之署押各乙枚、盜用「己○○」、
    「甲○○」名義之印章，分別按捺乙枚印文於受款人為達亞公司、面額新台幣五
    十一萬零三百元、發票日為八十二年十月七日之乙紙本票上，而偽造完成乙紙有
    價證券（本票），嗣乙○○向達亞公司提出行使前揭經其偽造完成之契約書、授
    權書及本票各乙紙，後經達亞公司追索車款債務，始知上情。
二、案經達亞公司訴由臺灣桃園地方法院檢察署檢察官偵查起訴。
    理    由
一、訊據被告矢口否認有何偽造有價證券犯行，辯稱：伊事前有徵得甲○○之同意，
    始以其名義充當保證人，另己○○部分伊不記得了云云。惟查，（一）被告係達
    達亞公司業務員，於八十二年十月間，欲出售ＫＹ—六三二七號自小客車給丁○○，雖經丁○○表示無足夠之錢買車，惟乙○○仍向丁○○表示可代為尋找保證
    人，丁○○遂同意購車，嗣丁○○及其尋覓之保證人其妹戊○○，在丁○○向達
    亞公司所購買汽車自用小客車、授權書及金額新台幣（下同）五十一萬零三百元
    之本票上簽名蓋章等情，業據證人丁○○於本院八十九年八月八日調查證據時證
    述明確，並核與證人即在系爭買賣汽車契約書、授權書及本票上充當連帶保證人
    丁○○之妹於本院八十九年五月三十日調查證據時證述情節相符，證人丁○○前
    開證詞可信為真實，且證人丁○○與被告賣賣系爭汽車，另案偽造有價證券經桃
    園地方法院檢察署檢察官偵查結果認，丁○○與己○○、甲○○並不相識，且己○○、甲○○並非丁○○購買汽車尋覓之保證人，另汽車買賣契約書、授權書及
    本票上字跡並非丁○○偽造等情，以八十七年度偵字第六二０二號不起訴處分在
    案，有該不起訴書負卷可稽。茲本案所應審酌之處，係該買賣契約書、授權書及
    本票是否己○○、甲○○所簽名蓋章，抑或被告得到己○○、甲○○之同意簽名
    、蓋章？（二）系爭買賣汽車契約書、授權書及本票上之署押、印文，並非己○○、甲○○簽名蓋章，己○○、甲○○亦未授權被告簽名、蓋章一節，迭據證人
    己○○、甲○○於偵查及本院調查證據時具結證述明確，且經核對甲○○於八十
    七年六月二日偵查時在偵訊筆錄及證人結文之署押、己○○於八十七年五月十七
    日及本院八十九年七月二十日調查證據時分別在偵訊、訊問筆錄及證人結文之署
    押與系爭買賣契約書、授權書及本票「己○○」、「甲○○」之署押顯然不同，
    顯見系爭買賣契約書、授權書及本票上之「己○○」、「甲○○」署押並非證人
    己○○、甲○○簽署。（三）觀之系爭汽車買賣契約書及本票上所載「己○○」
    、「甲○○」署押欄旁之地址書寫之文字，從筆畫、筆序而言，顯係出於一人之
    手，而被告自承甲○○之署押係伊所簽署，且被告於本院八十九年七月四日調查
    證據時，經本院當庭命書寫契約書、本票上所載「己○○」、「甲○○」名義之
    署押及契約書及本票上所載之地址，經核對與系爭買賣契約書、授權書及本票上
    所載署押及地址之文字，頗為神似，猶以案發迄今時隔多日，被告又處於心裡有
    準備之情況下，仍有相似之處，足認系爭汽車買賣契約書、授權書及本票「己○○」、「甲○○」之署押為被告偽造，殆屬無疑。（四）此外，復有契約書、授
    權書及本票（票面金額：新台幣五十一萬零三百元、發票日八十二年十月七日）
    各乙紙在卷足憑，被告所辯，顯係事後卸責之詞，不足採信，本件事證已臻明確
    ，被告犯行足堪認定，應予依法論科。
二、刑法上偽造文書罪章為侵害社會法益之罪，其所保護之被害客體為社會公共信用
    之法益，而非個人之法益，故應以其被偽造之文書種類之個數為計算罪數之標準
    ，而非以被害人之人數為標準；刑法第二百十條偽造私文書罪所謂「足以生損害
    於公眾或他人」，僅為該罪構成要件之一，非謂應以足生損害人數之多寡資為認
    定罪數之依據（最高法院八十四年度台上字第六六九號判決參照），又偽造有價
    證券罪亦屬侵害社會法益，與偽造文書罪章同係以社會為法律人格者而擁有之公
    法益，故在本質上恆為單數，包括地視為一法益（詳參林山田教授刑法通論一九
    九六年五月五版再刷第四五八頁）。核被告乙○○未經己○○、甲○○同意，在
    前開汽車買賣合約書、授權書及本票上簽名、蓋章，其所為係犯刑法第二百零一
    條第一項之意圖供行使之用而偽造有價證券罪、第二百十六條、第二百十條之行
    使偽造私文書罪。被告偽造「己○○」、「甲○○」印章各乙顆，為其偽造「己○○」、「甲○○」印文之準備行為，於買賣契約書、授權書及本票上偽造「己○○」、「甲○○」署押及印文之行為，為其偽造買賣契約書、授權書及本票之
    部分行為，偽造買賣契約書、授權書之低度行為，為行使之高度行為所吸收；行
    使偽造本票之低度行為，為偽造本票之高度行為所吸收，均不另論擬。又被告囑
    不知情之刻印店偽刻「己○○」、「甲○○」印章，為間接正犯。又被告所犯上
    開偽造有價證券、行使偽造私文書罪二罪間，有方法結果之牽連關係，為牽連犯
    ，應從一重之偽造有價證券罪處斷。又查被告任職告訴人汽車公司擔任業務員，
    公司係以行銷汽車為業，在商業利益掛帥下，以汽車銷售為主政策，對於教導業
    務員基本法律常識不足，且授權業務員對保徵信，致使業務員於法律知識不足情
    況下觸法，而致有此犯行，雖被告之行為實有未當，於法難容，惟告訴人汽車公
    司破產管理人具狀表明請求原諒被告，從輕量刑，再衡以於情尚堪憫恕，本院認
    對其偽造有價證券罪量處最低之刑，猶嫌過重，應依刑法第五十九條規定，減輕
    其刑。爰審酌被告之犯罪動機、目的、手段，及其品性、生活狀況、智識程度、
    犯罪所生危害，及犯罪後已坦承犯行，犯罪後態度尚稱良好等一切情狀，量處如
    主文所示之刑。又被告前因侵占案件經本院於八十六年四月二十五日，以八十六
    年訴緝字第二二號判決判處有期徒刑九月，緩刑三年，於八十六年五月二十二日
    確定，緩刑期滿，緩刑之宣告未經撤銷，刑之宣告失其效力，是其未曾受有期徒
    刑以上刑之宣告，此有臺灣高等法院被告全國前案紀錄表一份為憑，本件被告犯
    後頗知悔悟，經此次教訓，自當知所警惕而無再犯之虞，本院綜核前述各情，認
    上開有期徒刑之宣告，已足策其自新，所宣告之刑，以暫不執行為適當，併依法
    諭知緩刑五年，緩刑期內併付保護管束，用啟向上。
三、偽造未扣案之「己○○」、「甲○○」印章各壹枚無法證明其已滅失，依刑法第
    二百十九條規定沒收之；契約書、授權書上「己○○」、「甲○○」名義之署押
    分別各為二枚、乙枚，均應依刑法第二百十九條之規定宣告沒收之（蓋被告偽造
    「己○○」、「甲○○」名義之署押行為，雖構成其偽造私文書行為之一部，不
    得另論以刑法第二百十七條第一項之罪，但其偽造署押之行為，仍應依同法第二
    百十九條之規定予以沒收，最高法院四十七臺上字第八八三號判例可資參照）；
    其次，被告所偽造之該紙本票，其中丁○○、戊○○自任發票人而簽發之部分，
    自屬真正，持票人仍得對之主張權利，此部分應不能沒收，只能就偽造己○○、
    甲○○為共同發票人部分予以沒收（臺灣高等法院七十九年法律座談會彙編刑事
    類提案第十三號參照）。
據上論斷，應依刑事訴訟法第二百九十九條第一項前段，刑法第二百十六條、第二百
十條、第二百零一條第一項、第五十五條、第七十四條第一款、第九十三條第一項、
第二百十九條、第二百零五條，罰金罰鍰提高標準條例第一條前段，判決如主文。
本案經檢察官林秀敏到庭執行職務。
中      華      民      國    九十      年      十      月     十九     日
                                 臺灣桃園地方法院刑事第六庭
                                      法  官   黃永定
右正本證明與原本無異。
如不服本判決，應於判決送達後十日內向本院提出上訴狀( 應附繕本 )，上訴於
臺灣高等法院。
                                     書記官   陳月桂
中        華        民        國     九十     年    十    月    十九    日
附錄論罪科刑依據之法條：刑法第二百十六條、第二百十條、第二百零一條第一項。
刑法第二百十六條
行使第二百十條至第二百十五條之文書者，依偽造、變造文書或登載不實事項或使登
載不實事項之規定處斷。
刑法第二百十條
偽造、變造私文書，足以生損害於公眾或他人者，處五年以下有期徒刑。
刑法第二百零一條
意圖供行使之用，而偽造、變造公債票，公司股票或其他有價證券者，處三年以上十
年以下有期徒刑，得併三千元以下罰金。
行使偽造、變造之公債票、公司股票或其他有價證券或意圖供行使之用收集或交付於
人者，處一年以上七年以下有期徒刑，得併科三千元以下罰金。


司法院資訊處製作；財團法人民間司法改革基金會備份。
